【裁判字號】    99,簡上,546
【裁判日期】    990923
【裁判案由】    竊盜
【裁判全文】
臺灣桃園地方法院刑事判決             99年度簡上字第546號
上  訴  人
即  被  告  甲○○
上列上訴人即被告因竊盜案件，不服本院中華民國99年5 月21日
99年度桃簡字第1049號第一審刑事簡易判決（聲請簡易判決處刑
書案號：99年度偵字第5930號），提起上訴，本院管轄之第二審
合議庭判決如下：
    主  文
上訴駁回。
    事  實
一、甲○○前於民國97年間因賭博案件，經本院以97年度桃簡字
    第741 號刑事簡易判決判處有期徒刑4 月，如易科罰金，以
    新臺幣1,000 元折算1 日確定，於98年1 月8 日縮刑期滿執
    行完畢（於本案構成累犯）。詎仍不知悔改，意圖為自己不
    法之所有，於99年1 月21日晚間7 時許，在其前雇主乙○○
    位於桃園縣龍潭鄉○○路○○段355 巷30弄14號住處1 樓客
    廳，徒手竊取掛放於牆上，屬乙○○之母黃邱順香所有、現
    由乙○○占有使用中之車牌號碼ZW—0018號自用小貨車之車
    鑰匙1 把後，旋持該鑰匙發動停放在上址之前揭自用小貨車
    ，並駕駛上開自用小貨車離去現場而接續竊取該自用小貨車
    1 輛得手。因甲○○駕駛前揭車輛正欲駛出上址之際，為乙
    ○○之妻馬治蘭目睹，馬治蘭嗣並電詢乙○○曾否將前開車
    輛借與甲○○使用，乙○○答稱未曾出借，並於同日晚間報
    警處理，始悉上情。
二、案經乙○○訴由桃園縣政府警察局龍潭分局報告臺灣桃園地
    方法院檢察官偵查後聲請簡易判決處刑。
    理  由
甲、證據能力部分
一、按被告以外之人於審判外之言詞或書面陳述，除法律有規定
    者外，不得作為證據；再被告以外之人於審判外之陳述，雖
    不符刑事訴訟法第159 條之1 至第159 條之4 之規定，而經
    當事人於審判程序同意作為證據，法院審酌該言詞陳述或書
    面陳述作成時之情況，認為適當者，亦得為證據。當事人、
    代理人或辯護人於法院調查證據時，知有第159 條第1 項不
    得為證據之情形，而未於言詞辯論終結前聲明異議者，視為
    有前項之同意。刑事訴訟法第159 條第1 項、第159 條之5
    分別定有明文。經查：證人乙○○、馬治蘭分別於警詢中所
    為證述，雖皆屬傳聞證據，惟該警詢過程均查無違法取證之
    瑕疵存在，上開證人於警詢中之證述均係出於其自由意志。
    又檢察官及被告證人乙○○、馬治蘭於警詢時所為之證述，
    在本院準備程序中經提示並告以要旨，對證據能力一節均未
    表示意見，且均未於本案言詞辯論終結前聲明異議，本院審
    酌證人乙○○自稱為本案竊盜犯行之被害人；證人馬治蘭自
    稱曾目睹被告甲○○駕駛乙○○所有之上開車輛離去，其並
    電詢乙○○曾否同意出借車輛與甲○○使用，乙○○則否認
    有何出借上開車輛情事，是渠等證詞對認定犯罪事實之存否
    均有其必要性，依刑事訴訟法第159 條之5 之規定，因認得
    為證據。況且，本院審理中業已傳喚乙○○到庭以證人身分
    作證，並准許被告對證人乙○○當庭及先前陳述進行詰問，
    此有本院審判筆錄在卷可考。即已賦予被告對於證人乙○○
    對質詰問機會，因之，參諸刑事訴訟法159 條規定之立法意
    旨原即在保障被告之對質詰問權以觀，證人乙○○於審判外
    之警詢中所為之證述既已經被告於本院審理中經交互詰問予
    以核實，則證人乙○○於審判外陳述與審判中之證述意旨相
    符之部分，其屬傳聞證據之瑕疵，應已治癒，業可認非仍屬
    傳聞，而更無依該條規定排除之必要。
乙、認定犯罪事實之依據及理由
一、訊據被告甲○○固坦承確有於99年1 月21日晚間7 時許，在
    其前雇主乙○○位於桃園縣龍潭鄉○○路○○段355 巷30弄
    14號住處1 樓客廳，拿取乙○○使用之車牌號碼ZW—0018號
    自用小貨車鑰匙後，旋以該鑰匙發動停放在上址之前揭自用
    小貨車並將車輛駛離之事實，惟否認有何竊盜犯行，辯稱：
    我以前在乙○○那邊工作，過去就是這樣開他的車，開來開
    去也沒怎樣。後來乙○○那裡沒有工作，我就先到乙○○的
    姐姐那邊當臨時工，不然我有可能兩邊的工作機會都沒有，
    但是乙○○不同意，後來乙○○與我就感情不好。我到乙○
    ○的姐姐那裡當臨時工，是在本案我開走乙○○的車子之前
    。而這次我在開走乙○○車子的前一天就有跟乙○○借車，
    乙○○叫我搬家，我就跟乙○○借車說要載東西，在開走車
    子的那天我還有打電話跟乙○○說過云云。惟查：
（一）被告甲○○於99年1 月21日晚間7 時許，在其前雇主乙○
      ○位於桃園縣龍潭鄉○○路○○段355 巷30弄14號住處1
      樓客廳，拿取乙○○之母黃邱順香所有、由乙○○占有使
      用中之車牌號碼ZW—0018號自用小貨車之車鑰匙1 把後，
      旋持該鑰匙發動停放在上址之前揭自用小貨車電門，並將
      車輛駛離。嗣經證人乙○○於當日晚間10時許報警處理後
      ，上開車輛始於99年1 月22日晚間約8 、9 時許，在被告
      甲○○位於桃園縣八德市○○路91巷6 之1 號3 樓之2 住
      處附近為警尋獲之事實，業據被告甲○○於警詢以迄本院
      審理中坦認在卷，核與證人乙○○、證人即乙○○之妻馬
      治蘭分別於99年1 月23日警詢中；證人乙○○於本院審理
      中所證情節相符，並有車牌號碼ZW—0018號自用小貨車之
      車籍查詢--基本資料詳細畫面列印資料1 份附卷可稽，洵
      堪認定。至證人乙○○於本院審理中固一度證稱被告甲○
      ○將前揭車牌號碼ZW—0018號自用小貨車駛離其住處之時
      間，係於99年1 月21日下午4 、5 時許云云。惟查，證人
      乙○○、馬治蘭於警詢中，均分別證稱被告甲○○將車牌
      號碼ZW—0018號自用小貨車駛離證人乙○○上址住處之時
      間，係99年1 月21日晚間7 時許等語明確，渠等所證核與
      被告甲○○於警詢以迄本院審理中所承其將證人乙○○之
      車輛駛離上址之時間係99年1 月21日晚間7 時許之傍晚時
      分，並非當日下午4 、5 時等語，均互核相符。是堪認證
      人乙○○於警詢中所證其所占有使用中之車牌號碼ZW—00
      18號自用小貨車1 輛，係於99年1 月21日晚間7 時許，在
      其位於桃園縣龍潭鄉○○路○○段355 巷30弄14號住處1
      樓遭被告甲○○駛離一節，始與事實相符而堪以採信。至
      證人乙○○於本院審理中所證上開車輛係於99年1 月21日
      下午4 、5 時許，在上址遭被告甲○○駛離云云，顯係時
      隔日久、記憶疏漏所致，尚無足採。又卷附桃園縣政府警
      察局車輛尋獲電腦輸入單，其中「尋（破）獲時間」固記
      載為「99年1 月26日21時00分」、「尋（破）獲地點」則
      記載為「桃園縣龍潭鄉○○路0 號」，惟查，桃園縣龍潭
      鄉○○路並無「0 號」之址，是上開尋獲地點之登載已顯
      有錯誤。再者，證人乙○○於本院審理中，業就上開車牌
      號碼ZW—0018號自用小貨車為警尋獲之時間、地點，證稱
      ：「（審判長問：警察說車子在何處找到？）在被告家附
      近。（審判長問：八德嗎？）對。」、「（審判長問：你
      如何知道龍潭派出所的警員，找到車？）他通知我的。（
      審判長問：你如何知道龍潭派出所的員警在什麼地方找到
      你的車？）他叫我去的，去被告家附近找到車，他叫我去
      認那台車。」、「（審判長問：如果你講的是真的話，為
      何員警寫的尋獲時間是1 月26號桃園縣龍潭鄉○○路0號
      ，跟你說講的時間地點完全不一樣？）我不了解。（審判
      長問：你確定是在1 月23日去中興派出所作筆錄之前，車
      就己經找到了？）對。（審判長問：而且地點是在被告八
      德市的住處附近找到的？）是。」、「（審判長問：是在
      1 月23日到中興派出所作筆錄之前多久找到車子的？）22
      日的晚上，8 、9 點。（審判長問：你是1 月21日車被被
      告開走？）對。（審判長問：等於是隔天22日就找到車了
      ？）對。」等語明確，是堪認上開車牌號碼ZW—0018號自
      用小貨車遭被告甲○○駛離後，係為警於99年1 月22日晚
      間8 、9 時許，在被告甲○○位於桃園縣八德市住處附近
      尋獲一節，堪以認定，而卷附桃園縣政府警察局車輛尋獲
      電腦輸入單所載車輛尋獲時間、地點，顯有違誤。是以，
      檢察官聲請簡易判決處刑書依前開桃園縣政府警察局車輛
      尋獲電腦輸入單所載，認被告甲○○駕駛上開車輛後，竟
      將之棄置在桃園縣龍潭鄉○○路附近某處一節，容有誤會
      ，併予敘明。綜上，本件爭點厥為被告甲○○拿取車牌號
      碼ZW—0018號自用小貨車之車鑰匙，嗣並將該車駛離之前
      ，是否曾徵得該車現占有使用人即證人乙○○之同意。
（二）經查，證人乙○○於本院審理中證稱：「（檢察官問：你
      是否在99年1 月23日凌晨4 時到龍潭分局中興派出所報案
      ，說你私人使用的車號ZW—0018號自用小貨車，停放在龍
      潭鄉○○路○○段355 巷30弄14號家門口的車子不見了，
      所以報案？）是的。（檢察官問：你是如何發現這輛車號
      ZW—0018號自用小貨車不見了？）當時我在上班，被告是
      我離職的員工，我老婆打電話問我說我車有沒有借給他，
      我說我沒有，我沒有借他，我打他的電話，他都不接。（
      檢察官問：之後你又如何處理？）之後被告有接電話，我
      跟他說車子趕快還我，他已經被我辭職了，我說車子快點
      還我，不然我要報警了，你沒經過我的同意，因為他是從
      我老婆問他時，他剛好要開車走，剛好他已經發動我的車
      ，要開走了，然後我老婆問說，你有沒有跟老闆講，他說
      有，我老婆跟我講的時候，我馬上打電話給他，他都不接
      ......。」、「（檢察官問：在被告開走這部車子之前，
      是否徵求你的同意，然後才把車子開走？）沒有。」、「
      （審判長問：被告到底有沒有開口跟你借車？）沒有。」
      等語在卷，證人即乙○○之妻馬治蘭亦於警詢中證稱：「
      我是在99年1 月21日晚間7 時許，在我住家龍潭鄉○○路
      ○○段355 巷30弄14號看到我們公司的員工甲○○將車偷
      開走。當時我去買菜回家時剛好看到甲○○發動著ZW—00
      18自小客貨，我就覺得很奇怪，便接著問甲○○『老闆有
      借你車嗎？』甲○○回答我說『有』，接著我把買來的菜
      提進屋子，他就把車開走了，我就打電話問我老公有沒有
      將車借給甲○○，我老公說沒有，這時才發現遭竊。」等
      語甚明，而均就證人乙○○未曾同意被告甲○○於上揭時
      、地取用車牌號碼ZW—0018號自用小貨車之鑰匙並駕駛該
      車離開乙○○住處一節證述明確。是被告甲○○所辯其於
      案發前一日及案發當天均曾向證人乙○○借用上開車牌號
      碼ZW—0018號自用小貨車，並獲得乙○○之同意一節，是
      否屬實，已顯有可疑。
（三）再者，被告甲○○於本院準備程序中供承：「（法官問：
      乙○○之前同意你開，不代表之後他就會同意你開？）他
      那時候沒有工作，我就先去他姐那邊作臨時工，不然我兩
      邊工作都沒有。但是後來他不同意，後面就發生很多事情
      了。（法官問：你要他姐那邊作臨時工是在開車之前還是
      之後？）之前。（法官問：你剛剛說後面開車有很多事情
      ，是什麼事情？）他在工地打我。（法官問：代表你要去
      他姐那邊作臨時工之後，乙○○就跟你感情不好？）就感
      情不好。」、於本院審理中供承：「（審判長問：你是被
      乙○○趕走的？）那時候工作都沒有，我那時候先在乙○
      ○的姐姐那邊作臨時工，而且那時候快過年了，我在乙○
      ○那連續幫忙他3 個月我每個月只領1 萬多上下，我說這
      樣我過年擋不過，我還有欠朋友錢，之後我就在他姐那邊
      工作，他姐那邊每天都有工作，我說我要渡到過年以後，
      我說我要等過年以後再回來幫他，他看我的意見，看工作
      出來後要不要過來幫他，我就堅持要到過年以後，因為乙
      ○○那邊不穩定，然後乙○○就突然跟我講叫我搬出去。
      （審判長問：換句話說，乙○○那邊已經有工作了，要你
      到他那邊工作，但是你已經在乙○○的姐姐那邊工作，而
      且乙○○這邊的工作不穩定，然後因為乙○○這邊工作不
      穩定，所以你堅持等到過完年之後，回來乙○○這邊工作
      ，然後因為這樣子乙○○對你不滿，所以就叫你搬走？）
      對。（審判長問：等於乙○○把你開除了？）他有點像是
      要硬逼，強迫我去做他的工作。（審判長問：所以你不願
      意，乙○○就把你趕走了？）是。（審判長問：再跟你確
      認一遍，乙○○硬逼你要在他那邊工作，但是你不願意跟
      乙○○工作，乙○○就跟你講說，如果你不跟我工作，你
      就搬出去？是不是這樣？）他說既然我不幫他，他就說不
      然就不要住他那邊。」等語在卷，所供其因不欲繼續為證
      人乙○○工作，而與乙○○情誼生變，並在案發前遭乙○
      ○開除且要求其搬出乙○○住處一節，核與證人乙○○於
      本院審理中證稱：「（檢察官問：被告主張說在開走這輛
      車子之前，己經得到你的同意，請問你有何意見？）沒有
      ，他沒有。當天晚上因為他已經沒有在我那邊上班，前一
      天晚上，我已經跟他說叫他不要住我這邊了。（檢察官問
      ：你的意思是說被告開走車子的前一天晚上，你曾經跟被
      告表示說，不要在住我的地方？）對，因為他一些習慣，
      沒辦法改，我說你這些習慣沒辦法改那我這裡不讓你住了
      。」、「（審判長問：你剛剛講原本被告住在你家，住在
      龍潭中興路這個地方？）對。（審判長問：是在被告開車
      走的前一天，你叫被告搬走？）對。（審判長問：當時你
      有無跟被告說要他何時搬走？）有，他當時回答我說隔天
      就要搬走。（審判長問：被告是住在你家的何處？）4 樓
      。」、「（審判長問：被告有無跟你講說，他明天搬走時
      ，有無需要借到你的車？）沒有，因為當天晚上我跟他說
      他的習慣不改，你就不要住在我這，他就瞪我，這樣子我
      哪有可能借他車了，這樣就類似翻臉一樣了，我講他，他
      就翻臉，我哪有可能借他車，就已經不給他住了。」等語
      ，互核一致。是以，被告甲○○因證人乙○○所提供之工
      作機會不穩定，而於99年農曆過年前轉投乙○○胞姐處，
      並向乙○○表示至少需待年後始願再為其工作，惟乙○○
      拒不答應，甲○○亦不願屈服，雙方因而情誼生變，乙○
      ○遂將原因工作之故居住於乙○○住處之甲○○辭退，並
      於案發前一日要求甲○○搬出其住處，雙方瀕臨決裂邊緣
      之事實，洵堪認定。再者，被告甲○○於警詢以迄本院審
      理中，均辯稱其於本案發生前仍受雇於證人乙○○之期間
      ，皆得自行取用車牌號碼ZW—0018號自用小貨車之車鑰匙
      並駕駛該車，證人乙○○均未曾反對，且於本院審理中另
      供承：「我以前也有開過車牌號碼ZW—0018號自用小貨車
      ，馬治蘭也有看過，但她以前都沒有問過我開這輛車有沒
      有跟老闆講。」等語明確。揆諸被告甲○○前開所供，在
      證人乙○○同意被告甲○○使用上開自用小貨車之情形下
      ，被告甲○○實可任意取用該車車鑰並駕駛車輛，而無需
      逐次知會並徵得乙○○之首肯，斯時證人即乙○○之妻馬
      治蘭就被告甲○○駕用該車之舉是否獲得乙○○同意一事
      ，亦完全不會再次詢問、確認。然證人馬治蘭於本件案發
      時、地，目睹被告甲○○取用車牌號碼ZW—0018號自用小
      貨車之車鑰匙並駕駛該車之際，竟一反常態而追究被告甲
      ○○是否曾向證人乙○○借用上開車輛，更足認證人乙○
      ○與被告甲○○於案發當時彼此間之關係破裂，已達證人
      乙○○並無可能輕易允許甲○○使用該車之地步。是以，
      被告甲○○與證人乙○○既已因工作之故互有不滿，乙○
      ○亦因而不再同意如往常一般提供上開車牌號碼ZW—0018
      號自用小貨車供被告甲○○使用，則甲○○面臨遭乙○○
      開除並當面逐出住處之羞辱，且其本身亦已於案發前一日
      向乙○○揚言於翌日立即搬出乙○○住處之際，豈有竟仍
      厚顏向將其掃地出門之乙○○借用上開車輛供其搬家使用
      之可能？況且，乙○○既已對甲○○心生不滿，且雙方已
      達幾近翻臉之地步，則乙○○又豈有竟願將上開自用小貨
      車借與態度不佳且相處失和之甲○○使用之理？是證人乙
      ○○所證其於案發之前未曾同意被告甲○○使用車牌號碼
      ZW —0018 號自用小貨車一節，始與情理相符，而堪信為
      真。被告甲○○所辯其於案發時、地取用車牌號碼ZW—00
      18號自用小貨車之車鑰並駕駛該車，事先曾獲證人乙○○
      之同意云云，顯悖常情，殊無足採。
二、綜上所述，本件事證明確，被告甲○○犯行洵堪認定，應予
    依法論罪科刑。
三、核被告甲○○所為，係犯刑法第320 條第1 項之竊盜罪。被
    告於99年1 月21日晚間7 時許，在證人乙○○位於桃園縣龍
    潭鄉○○路○○段355 巷30弄14號住處，竊得車牌號碼ZW—
    0018號自用小貨車之車鑰匙後，旋持該車鑰發動上開自用小
    貨車並將該車駛離，而竊取該自用小貨車1 輛得手，其先後
    竊盜證人乙○○所占有管領之車鑰匙1 把及自用小貨車1 輛
    之行為，係於密切接近之時、地實施，侵害同一之法益，各
    行為之獨立性極為薄弱，依一般社會健全觀念，在時間差距
    上，難以強行分開，在刑法評價上，以視為數個舉動之接續
    施行，合為包括之一行為予以評價，較為合理，則屬接續犯
    ，而為包括之一罪（參照最高法院86年度臺上字第3295號判
    例），是被告於事實欄一所示時、地，其先後竊取乙○○所
    占有管領之車鑰匙1 把及自用小貨車1 輛，係為接續犯而僅
    成立竊盜罪一罪。被告前於97年間因賭博案件，經本院以97
    年度桃簡字第741 號刑事簡易判決判處有期徒刑4 月，如易
    科罰金，以新臺幣1, 000元折算1 日確定，於98年1 月8 日
    縮刑期滿執行完畢，此有臺灣高等法院被告前案紀錄表1 份
    在卷足參。被告於前案有期徒刑執行完畢後，5 年內故意再
    犯本件有期徒刑以上之罪，為累犯，應依刑法第47條第1 項
    之規定，加重其刑。原審同此認定，以被告甲○○竊盜犯行
    事證明確，援引刑事訴訟法第449 條第1 項前段、第3 項、
    第454 條第2 項，刑法第320 條第1 項、第47條第1 項、第
    41條第1 項前段，刑法施行法第1 條之1 第1 項、第2 項前
    段，並審酌被告不思以正當途徑賺取生活所需，僅因一時貪
    念，竟恣意竊取他人汽車，顯已侵害他人財產安全，亦對他
    人日常生活造成莫大不便，所為誠屬不該，併考量被告犯罪
    之動機、目的、手段、所生損害及否認犯行之犯後態度等一
    切情狀，量處被告有期徒刑3 月，並於斟酌本案犯罪情節及
    被告資力等節後，諭知如易科罰金，以新臺幣1,000 元折算
    1 日之易科罰金折算標準，經核認事用法均無違誤，量刑亦
    屬妥適，應予維持。被告上訴意旨，仍執陳詞，否認犯罪，
    為無理由，應予駁回。
據上論斷，應依刑事訴訟法第455 條之1 第3 項、第368 條，判
決如主文。
中    華    民    國    99    年    9     月    23    日
                  刑事第十一庭法  官  蔡榮澤
                              法  官  汪曉君
                              法  官  林蕙芳
以上正本證明與原本無異。
不得上訴。
                              書記官  莊凱男
中    華    民    國    99    年    10    月    4     日

司法院資訊處製作；財團法人民間司法改革基金會備份。
